臺灣高等法院高雄分院民事裁定　　　　　96年度破抗字第35號
抗　告　人　周諠琪
代　理　人　陳水聰律師
上列抗告人因宣告破產事件，對於民國96年3 月21日台灣高雄
地方法院95年度破字第55號裁定，提起抗告，本院裁定如下：
    主  文
抗告駁回。
抗告程序費用由抗告人負擔。
    理  由
一、抗告意旨略以：抗告人積欠債權人銀行等人債務，約新臺幣
    （下同）160 萬元，每月應支付利息將近3 萬元，抗告人現
    有財產僅現金21萬餘元，已無力清償債務，爰依破產法第58
    條規定，聲請宣告破產。原裁定以無宣告破產實益，駁回抗
    告人之聲請，自有未洽云云。
二、按破產，對債務人不能清償債務者，宣告之；破產宣告時屬
    於破產人之一切財產，及將來行使之財產請求權，破產宣告
    後，破產終結前，破產人所取得之財產，為破產財團，破產
    法第57條、第82條第1 項分別定有明文。故破產乃債務人在
    經濟上發生困難，無法以其清償能力對全部債權人之債權為
    清償時，為解決此種困難狀態，利用法律上之方法，強制將
    全部財產依一定程序為變價及公平分配，使全部債權人滿足
    其債權為目的之一般執行程序，破產程序不僅讓債務人有經
    濟上重新再起之機會，也須同時兼顧讓全體債權人間公平受
    償機會的目的，是不僅予債務人卸除沈重債務負擔之機會，
    但也須考量全體債權人之權益。從而，破產之宣告除以債務
    超過其資產且所提供之財產所組成之財團足資支付財團費用
    、財團債務、具有別除權之債權及優先受償之稅捐等為要件
    ，尚須審酌債務人是否窮盡其可能清償而終陷於不能清償債
    務之困境，以避免債務人利用破產程序脫免債務清償之責，
    是法院就破產人之聲請，以職權為必要調查。
三、經查：
  (一)抗告人於民國95年5 月25日提出本件破產聲請後，經原法院
    函抗告人所陳報之債權人銀行，查得抗告人積欠債務金額如
    附表所示，總計積欠債務1,460,554 元，有抗告人所提出財
    產狀況說明暨債權人名冊、附表備註欄所示各債權人之函文
    附原審卷可稽。
  (二)抗告人主張資產為現金214,500 元。經本院調查結果，抗告
    人於94年之財產狀況，無不動產、動產，亦無利息所得，但
    有執行業務所得464 元，薪資所得442,820 元等情，有稅務
    電子閘門財產所得調件明細表附本院卷可憑。嗣本院為了解
    抗告人現任職及薪資狀況，通知抗告人本人於96年5 月8 日
    到院說明，並提出現任職之單位、薪資證明，復通知於96年
    5 月22日到院說明，詎抗告人均未到院，惟以抗告人94年一
    年薪資所得共442,820 元估計，每月薪資約36,901元。
  (三)抗告人未婚，無配偶、子女須扶養，有戶籍謄本可稽。抗告
    人雖具狀陳稱須幫其母支付房屋貸款云云，惟抗告人之母周
    陳香（嗣改為花陳香）於94年所有之土地及房屋價值為1,27
    9,400 元（土地以公告現值計），有稅務電子閘門財產所得
    調件明細表附本院卷可憑。則抗告人之母花陳香之土地及房
    屋既具有相當價值，在抗告人經濟不充裕，並聲請宣告破產
    情況下，抗告人之母花陳香應自行解決其土地房屋情事（如
    出售後，另行租屋而居），自無由抗告人負擔該貸款，使其
    母獲得土地房屋所有權利益，卻使抗告人陷於不能清償債務
    之困境，以破產程序脫免債務清償之責，影響抗告人之債權
    人之權益。故在抗告人就其母之房屋貸款無須代為清償下，
    則抗告人所負債務雖顯逾資產，但抗告人既尚有現金214,50
    0 元，自應先清償前述所欠債務，扣除此現金清償後，尚欠
    約125 萬元，而抗告人係59年4 月10日出生，現年37歲，有
    戶籍謄本附本院卷可按，其可工作年限尚有二、三十年，則
    以其具有每月薪資3 萬6 、7 千元之工作能力，扣除其個人
    必要生活費用後，每月應尚有1 、2 萬餘元可清償部分債務
    ，其若與各債權人銀行協商，應可分期攤還債務。
四、綜上，抗告人目前負債雖大於資產，但以抗告人之工作能力
    、年齡，如以十多年分期攤還債務，應可清償，並無不能清
    償負債之情形，故其聲請宣告破產，於法不合，原審予以駁
    回，雖非以此為理由，惟其結果，並無不同，仍應予維持，
    抗告意旨求予廢棄，為無理由，應予駁回。
五、據上論結，本件抗告為無理由，依破產法第5 條、民事訴訟
    法第495 條之1 第1 項、第449 條第1 項、2 項、第95條、
    第78條，裁定如主文。
中　　華　　民　     國   96   年  5    月    25      日
                            民事第一庭
                                審判長法官  黃金石
                                法      官  林健彥
                                法      官  簡色嬌
以上正本證明與原本無異。
如不服本裁定應於送達後10日內向本院提出再抗告狀 (並按他造
當事人之人數附繕本)， 並繳納再抗告費新臺幣1,000 元。再為
抗告應以適用法規顯有錯誤為理由，並經本院之許可，該許可以
原裁定所涉及之法律見解具有原則上之重要性者為限，並委任律
師為代理人。
中　　華　　民　     國   96   年  5    月    25      日
                                書  記  官  黃一秋
附註：
抗告人之配偶、三親等內之血親、二親等內之姻親，或抗告人為
法人、中央或地方機關時，其所屬專任人員具有律師資格並經法
院認適當者，亦得為第三審代理人。抗告人或其法定代理人具有
律師資格者及前項情形，應於提起抗告或委任時釋明之。
附表：
┌─┬──────────┬─────┬────────┐
│編│ 債權人名稱         │ 債權金額 │  備     註     │
│號│                    │（新台幣）│                │
├─┼──────────┼─────┼────────┤
│１│聯邦商業銀行股份有限│ 318,387元│95年6月21日（95 │
│  │公司                │          │）聯銀信卡字第  │
│  │                    │          │3485號          │
├─┼──────────┼─────┼────────┤
│２│香港上海匯豐銀行有限│ 285,171元│95年4 月12日（94│
│  │公司                │          │）港匯銀卡字第  │
│  │                    │          │6311號          │
├─┼──────────┼─────┼────────┤
│３│大眾商業銀行股份有限│  60,195元│95眾金發字第1006│
│  │公司                │          │號              │
├─┼──────────┼─────┼────────┤
│４│高雄市第三信用合作社│ 127,982元│高三信社卡字第45│
│  │                    │          │號              │
├─┼──────────┼─────┼────────┤
│５│遠東國際商業銀行股份│ 149,703元│95年7月4日民事陳│
│  │有限公司            │          │報狀            │
├─┼──────────┼─────┼────────┤
│６│友邦國際信用卡股份有│ 135,271元│95年6月21日友字 │
│  │限公司              │          │第0000000000號  │
├─┼──────────┼─────┼────────┤
│７│臺灣新光商業銀行股份│  95,850元│94年6月22日民事 │
│  │有限公司（原誠泰商業│          │陳報狀          │
│  │銀行股份有限公司）  │          │                │
├─┼──────────┼─────┼────────┤
│８│國泰世華商業銀行股份│  82,149元│95年6月22日民事 │
│  │有限公司            │          │陳報狀          │
├─┼──────────┼─────┼────────┤
│９│台北富邦商業銀行股份│  73,671元│95年6月20日民事 │
│  │有限公司            │          │陳報狀          │
│  │                    │          │本金67,168元，費│
│  │                    │          │用800 元，利息、│
│  │                    │          │違約金5,673元   │
├─┼──────────┼─────┼────────┤
│１０│中國信託商業銀行股份│經本院查詢│                │
│  │有限公司            │均未回函，│                │
│  │                    │據聲請人陳│                │
│  │                    │稱54,218元│                │
│  │                    │          │                │
├─┼──────────┼─────┼────────┤
││台新商業銀行股份有限│  45,873元│95年6月15日台新 │
│  │公司                │          │總法制字第950000│
│  │                    │          │2051號          │
├─┼──────────┼─────┼────────┤
││中華商業銀行股份有限│  32,138元│96年1月3日（95）│
│  │公司                │          │中銀總消催字第  │
│  │                    │          │0000000號       │
│  │                    │          │債權已讓與「富全│
│  │                    │          │國際資產管理股份│
│  │                    │          │有限公司」      │
└─┴──────────┴─────┴────────┘
